臺灣雲林地方法院民事裁定
111年度監宣字第187號
聲  請  人  蘇祐德    
相  對  人  范足    
關  係  人  蘇碧惠  
上列聲請人聲請監護宣告事件，本院裁定如下：
    主    文
宣告范足（女、民國00年00月00日生、身分證統一編號：Z00000
0000號）為受監護宣告之人。
選定蘇祐德（男、民國00年0月0日生、身分證統一編號：Z00000
0000號）為受監護宣告人之監護人。
指定蘇碧惠（女、民國00年0月00日生、身分證統一編號：Z0000
00000號）為會同開具財產清冊之人。
聲請費用新臺幣壹仟元由受監護宣告之人負擔。
    理    由
一、聲請意旨略以：聲請人蘇祐德、關係人蘇碧惠分別為相對人
    之次子、長女，相對人於民國110年10月22日因憂鬱症，致
    不能為意思表示或受意思表示，或不能辨識其意思表示之效
    果，為此聲請對其為監護之宣告，並指定聲請人蘇祐德為相
    對人之監護人，暨指定關係人蘇碧惠為會同開具財產清冊之
    人等語。
二、按對於因精神障礙或其他心智缺陷，致不能為意思表示或受
    意思表示，或不能辨識其意思表示之效果者，法院得因本人
    、配偶、四親等內之親屬、最近一年有同居事實之其他親屬
    、檢察官、主管機關、社會福利機構、輔助人、意定監護受
    任人或其他利害關係人之聲請，為監護之宣告。受監護宣告
    之人應置監護人；法院為監護之宣告時，應依職權就配偶、
    四親等內之親屬、最近一年有同居事實之其他親屬、主管機
    關、社會福利機構或其他適當之人選定一人或數人為監護人
    ，並同時指定會同開具財產清冊之人。法院為前項選定及指
    定前，得命主管機關或社會福利機構進行訪視，提出調查報
    告及建議。監護之聲請人或利害關係人亦得提出相關資料或
    證據，供法院斟酌。法院選定監護人時，應依受監護宣告之
    人之最佳利益，優先考量受監護宣告之人之意見，審酌一切
    情狀，並注意下列事項：㈠受監護宣告之人之身心狀態與生
    活及財產狀況。㈡受監護宣告之人與其配偶、子女或其他共
    同生活之人間之情感狀況。㈢監護人之職業、經歷、意見及
    其與受監護宣告之人之利害關係。㈣法人為監護人時，其事
    業之種類與內容，法人及其代表人與受監護宣告之人之利害
    關係，民法第14條第1項、第1110條、第1111條、第1111條
    之1分別定有明文。
三、經查，聲請人上開主張，業據其提出戶籍謄本、親屬系統表
    、中華民國身心障礙證明影本、佛教慈濟醫療財團法人斗六
    慈濟醫院醫療診斷證明書等件為證，又本院法官在鑑定人即
    國立臺灣大學醫學院附設醫院雲林分院劉偉仕醫師前訊問相
    對人時，相對人人自行走進醫師診間接受鑑定，法官訊問相
    對人「妳叫什麼名字？」，相對人回答「范足」，訊問相對
    人「妳是什麼時候出生的？」，相對人回答「我不知道」，
    訊問相對人「這裡是哪裡？」，相對人回答「斗六臺大」，
    訊問相對人「妳之前有看過這位醫師嗎？」，相對人搖頭，
    訊問相對人「妳有幾個小孩？」，相對人回答「3個」，訊
    問相對人「幾個男生？」，相對人回答「2個男生」，訊問
    相對人「幾個女生？」，相對人回答「2個女生」，訊問相
    對人「這樣算起來，妳有幾個小孩？」，相對人回答「4個
    」，訊問相對人「男的比較大，還是女的比較大？」，相對
    人回答「女的比較大」，訊問相對人「妳之前有工作嗎？」
    ，相對人回答「種田」，訊問相對人「身體有哪裡不舒服嗎
    ？」，相對人回答「雙腳麻又酸，心臟砰砰跳」，訊問相對
    人「還有哪裡不舒服嗎？」，相對人回答「牙齒會痛」，訊
    問相對人「妳先生還在嗎？」，相對人回答「不在了」，訊
    問相對人「去世多久了？」，相對人回答「4個月了」，據
    聲請人表示：相對人的症狀是會幻想，有時候情緒會激動、
    大聲講話，也會憂鬱、煩惱，有時候也會認錯人，例如會把
    我姊姊認錯成孫女等情，復經鑑定人劉偉仕醫師鑑定稱：相
    對人今年74歲，大約在108年開始因為失智症合併精神症狀
    而於大林慈濟醫院就醫，當時經鑑定過後有符合失智症的診
    斷，近幾年失智症的症狀有慢慢變嚴重，在本院於今年9月8
    日重新進行鑑定，當下失智症已符合中度的失智，目前判斷
    能力及記憶功能及推理功能都有產生明顯缺損，日常生活明
    顯需要他人協助及照顧，於鑑定過程中，大部分的問題都無
    法正確回答，綜合以上，相對人於108年起即被診斷有輕度
    失智症的症狀，於110年當時CDR值為1，仍屬輕度失智，但
    是合併生活功能評估，已符合中度的身心障礙的程度，於今
    年9月份再度進行評估，已符合中度失智症的等級，根據一
    般失智症臨床的演變，以相對人的病程而言，依平均的病程
    ，大概3至5年即會再進入下一個嚴重的程度，即進入中重度
    或重度的程度，以失智症的病程而言，也是屬於不可逆的，
    認為相對人已因精神障礙或其他心智缺陷，致不能為意思表
    示或受意思表示，或不能辨識其意思表示之效果，因此判定
    相對人應符合監護宣告之程度等語，有本院鑑定筆錄及鑑定
    人出具之精神鑑定報告書在卷可稽，堪信聲請人之主張屬實
    。本院審酌上情，認為相對人現已因失智症導致重度智能及
    言語障礙狀態，而無法表達其內心意思，日常生活起居均須
    他人協助照護，已達不能為意思表示或受意思表示，或不能
    辨識其意思表示效果之情狀，故聲請人聲請對相對人為監護
    之宣告為有理由，應予准許。
四、次查，聲請人蘇祐德為受監護宣告人范足之次子，而受監護
    宣告人之配偶蘇金和已歿，其最近親屬除聲請人外尚有長子
    蘇文敏、長女即關係人蘇碧惠、養女蘇雅玲等情，有上開戶
    籍謄本、親屬系統表在卷可參。本院審酌上情，並考量聲請
    人及關係人蘇碧惠分別為受監護宣告人之次子、長女，各有
    意願擔任受監護宣告人之監護人及會同開具財產清冊之人，
    且受監護宣告人之長子蘇文敏、養女蘇雅玲對此亦表同意，
    有本院上開鑑定筆錄及同意書1份在卷可按，是聲請人應有
    監護受監護宣告人之能力，並適於任之，本院認由聲請人蘇
    祐德擔任監護人，及由關係人蘇碧惠擔任會同開具財產清冊
    之人，符合受監護宣告人之最佳利益，爰依民法第1111條第
    1項之規定，分別選定蘇祐德為受監護宣告人范足之監護人
    ，及指定蘇碧惠為會同開具財產清冊之人。
五、依家事事件法第164條第2項，裁定如主文。
中　　華　　民　　國　 111　　年　　10　　月　　6   　日
                  家事法庭    法  官  黃瑞井       
以上正本係照原本作成。
如對本裁定抗告，須於裁定送達後10日之不變期間內，向本院提
出抗告狀，並繳納抗告費新臺幣1,000元。
中　　華　　民　　國　 111　　年　　10　　月    6   　日
                              書記官  顏錦清